臺灣高雄地方法院刑事裁定　　　　　 110年度聲簡再字第25號
再審聲請人
即受判決人　陳國雄



上列聲請人因竊盜案件，對於本院110 年度簡上字第160 號，中
華民國110 年7 月30日第二審確定判決，聲請再審，本院裁定如
下：
    主  文
再審之聲請駁回。
    理  由
一、聲請再審意旨略以：聲請人即受判決人陳國雄（下稱聲請人
    ）因竊盜案件，前經本院110 年度簡字第136 號判決有罪，
    上訴後復經本院以110 年度簡上字第160 號判決駁回上訴而
    告確定（下稱原確定判決），惟聲請人非故意違犯本案，並
    已於偵查中獲得緩起訴處分之機會，係因告訴代理人楊文菁
    持偽造之刑事委任狀表示意見，致承辦檢察官在未得聲請人
    之同意下，強行依簡易程序處理，然本件第一審法院卻未察
    覺前揭程序上之瑕疵，竟在未踐行準備程序、證據調查及審
    判程序等合法訴訟程序之情形下，逕以簡易判決處刑，且原
    確定判決亦未指摘本件第一審判決有上述違法之處，即認定
    聲請人有罪而遽然駁回上訴，所為自有違背法令之嫌，難認
    妥適。再者，聲請人係於本案確定後，方知悉原確定判決所
    引用作為證據之刑事委任狀、工商登記資料查詢表均係偽造
    。為此，爰依刑事訴訟法第420 條第1 項第1 款、第6 款規
    定，對原確定判決聲請再審等語。
二、按有罪之判決確定後，因發現新事實或新證據，單獨或與先
    前之證據綜合判斷，足認受有罪判決之人應受無罪、免訴、
    免刑或輕於原判決所認罪名之判決者，為受判決人之利益，
    得聲請再審；此所謂新事實或新證據，指判決確定前已存在
    或成立而未及調查斟酌，及判決確定後始存在或成立之事實
    、證據，刑事訴訟法第420 條第1 項第6 款、第3 項分別定
    有明文。準此，所謂「新事實」或「新證據」，須具有未判
    斷資料性之「新規性」，舉凡法院未經發現而不及調查審酌
    ，不論該事實或證據之成立或存在，係在判決確定之前或之
    後，就其實質之證據價值未曾予評價者而言。如受判決人提
    出之事實或證據，業經法院在審判程序中為調查、辯論，無
    論最終在原確定判決中本於自由心證論述其取捨判斷之理由
    ；抑或捨棄不採卻未敘明其捨棄理由之情事，均非未及調查
    斟酌之情形。通過新規性之審查後，尚須審查證據之「顯著
    性」，此重在證據之證明力，由法院就該新事實或新證據，
    不論係單獨或與先前之證據綜合判斷，須使再審法院對原確
    定判決認定之事實產生合理懷疑，並認足以動搖原確定判決
    而為有利受判決人之蓋然性存在。而該等事實或證據是否足
    使再審法院合理相信足以動搖原有罪之確定判決，而開啟再
    審程式，當受客觀存在的經驗法則、論理法則所支配，並非
    聲請人任憑主觀、片面自作主張，就已完足。如聲請再審之
    理由僅係對原確定判決之認定事實再行爭辯，或對原確定判
    決採證認事職權之適法行使，任意指摘，或對法院依職權取
    捨證據持相異評價，縱法院審酌上開證據，仍無法動搖原確
    定判決之結果者，亦不符合此條款所定提起再審之要件（最
    高法院109 年度台抗字第1099號裁定意旨參照）
三、經查：
  ㈠聲請人因在告訴人即大潤發流通事業股份有限公司鳳山分公
    司（址設高雄市○○區○○路00號）之賣場內竊取貨架上之
    物品，犯刑法第320 條第1 項之竊盜罪，經原確定判決綜合
    審酌聲請人之自白、告訴代理人之證述，並佐以扣押筆錄、
    扣押物品目錄表、贓物認領保管單及交易明細表等證據，始
    據以認定確有本案犯罪事實。是以，原確定判決係綜合上揭
    各項事證，斟酌各項對聲請人有利、不利之證據，始認定聲
    請人確有本案犯行，業經本院調取原確定判決全案卷宗核閱
    無訛。原確定判決既已詳敘其調查、取捨證據之結果，及憑
    以認定犯罪事實之心證理由，所為論斷說明，與卷內訴訟資
    料悉無不合，並無違背一般經驗法則及論理法則之情事。聲
    請人徒以其非故意違犯本案為再審理由，無非係對原確定判
    決採證認事職權之行使，任意指摘，或對法院依職權取捨證
    據持相異評價，明顯與得以聲請再審之新事實或新證據所應
    具備「新規性」之要求不符，是此部分聲請事由顯無理由。
  ㈡至聲請人雖另以「告訴代理人之刑事委任狀及工商登記資料
    查詢表均係偽造」、「檢察官未得聲請人同意即聲請簡易判
    決處刑」、「第一審法院未踐行合法訴訟程序」為由向本院
    聲請再審。惟聲請人與本件告訴人間既無刑法第324 條第2
    項所定之直系血親、配偶、同財共居親屬或其他五親等內血
    親或三親等內姻親之關係存在，則其所為本案竊盜犯行即不
    以合法告訴為必要，告訴代理人究有無合法提出告訴於原確
    定判決不生影響，況原確定判決並未以聲請人上揭所指為偽
    造之資料作為認定聲請人有罪之證物。又第一審法院依被告
    在偵查中之自白或其他現存之證據，已足認定其犯罪者，得
    因檢察官之聲請，不經通常審判程序，逕以簡易判決處刑。
    但有必要時，應於處刑前訊問被告，刑事訴訟法第449 條第
    1 項亦有明定，且我國刑事訴訟法並無檢察官聲請簡易判決
    處刑須經被告同意之法律明文，從而，檢察官如認本件事證
    已明，本得逕向法院聲請簡易判決處刑，而本件第一審法院
    依法亦得不經審判程序，逕以簡易判決處刑，是檢察官未得
    聲請人同意即聲請簡易判決處刑；第一審法院未傳訊聲請人
    到庭，均難認有何違背法令之嫌。準此，聲請人此部分所提
    之理由，係對我國刑事司法制度之認知有誤，而均與刑事訴
    訟法第420 條第1 項第1 款、第6 款所稱之事由無涉，聲請
    人以此聲請再審，顯非合法之再審事由。又聲請人雖就此部
    分事由聲請調查證據，但此部分事由既有前開不合法之處，
    核無調查之必要，附此敘明。
四、綜上所述，聲請再審意旨所陳，或顯非聲請再審之適法理由
    ，或係對原確定判決取捨證據、採證認事之職權適法行使，
    為不同之評價，並重為事實之爭執，而有顯無理由之情形，
    應予駁回。另本件再審聲請既有上述違背規定之處，且從形
    式上觀察，顯然於法不合，自無踐行通知聲請人到場並聽取
    檢察官意見等程序之必要，併此指明。
五、末按，不得上訴於第三審法院之案件，其第二審法院所為裁
    定，不得抗告，刑事訴訟法第405 條定有明文。而簡易判決
    之第二審上訴程序，依刑事訴訟法第455 條之1 第3 項規定
    ，僅準用同法第3 編第1 章及第2 章除第361 條外之規定，
    而未準用同法第3 編第3 章有關第三審之規定，則對於簡易
    判決不服者，僅得上訴於管轄之第二審地方法院合議庭，對
    合議庭依第二審上訴程序所為之判決，即不得再行上訴。是
    簡易案件依法既不得上訴於第三審法院，其終審法院即為管
    轄之第二審地方法院合議庭，則對於簡易案件之第二審法院
    所為駁回聲請再審之裁定，自不得再行抗告。本件聲請人因
    竊盜案件，經本院適用簡易程序審理，並據本院管轄之第二
    審地方法院合議庭以原確定判決駁回上訴確定，業如前述，
    參照前開說明，聲請人就本院管轄之第二審地方法院合議庭
    所為駁回再審聲請之裁定，亦不得抗告。
六、依刑事訴訟法第434 條第1 項，裁定如主文。
中    華    民    國   111    年    2     月    7     日
                   刑事第八庭   審判長法  官  林英奇
                                      法  官  何一宏
                                      法  官  黃傳堯
以上正本證明與原本無異。
不得抗告。
中    華    民    國   111    年    2     月    8     日
                                      書記官  黃振羽